臺灣臺南地方法院民事判決
110年度訴字第1541號
原      告  黃俊憲  
訴訟代理人  熊家興律師
            李國禎律師
被      告  洪貴芸  
上列當事人間請求履行契約事件，經本院於民國111年5月17日言
詞辯論終結，判決如下：
    主    文
被告應給付原告新臺幣2,425,000元，及自民國110年11月6日起
至清償日止，按週年利率百分之5計算之利息。
訴訟費用新臺幣25,057元由被告負擔。
本判決於原告以新臺幣809,000元為被告供擔保後，得假執行。
但被告以新臺幣2,425,000元為原告預供擔保後，得免為假執行
。
    事實及理由
一、原告主張：兩造原為配偶關係，於民國90年9月30日結婚，1
    07年9月5日經本院以107年度婚字第78號判決離婚確定，並
    於同年月13日登記完畢。兩造於102年3月30日，向他人購買
    坐落臺南市○區○○段00000地號、應有部分萬分之171之土地
    ，及其上同段1225建號、門牌號碼臺南市○區○○路00巷0000
    號房屋（下稱系爭房地），買賣價金新臺幣（下同）280萬
    元，其中原告出資150萬元，被告出資30萬元，兩造並共同
    向原告父母黃照輝、曾秀屏借貸100萬元，黃照輝、曾秀屏
    因此於102年4月18日將該100萬元轉帳至原告京城銀行善化
    分行帳戶內。系爭房地購入後即登記在被告名下。兩造於10
    6年1月21日簽立生活公約（下稱系爭生活公約），其中第14
    條約定系爭房地若賣出，先還黃照輝、曾秀屏100萬元，剩
    餘金額再由兩造平分。嗣被告於109年4月17日將系爭房地以
    385萬元出售予訴外人張君雀，並辦理移轉登記完畢，卻未
    依前開約定，先還黃照輝、曾秀屏100萬元，再與原告平分
    剩餘金額。黃照輝、曾秀屏已於109年10月20日簽立債權讓
    與同意書，將該100萬元債權讓與原告。為此依兩造與黃照
    輝、曾秀屏間之消費借貸契約或系爭生活公約第14條所生之
    第三人利益契約（請求就二者擇一為原告有利之判決），及
    債權讓與之法律關係，請求被告給付100萬元；並依系爭生
    活公約第14條約定，請求被告給付1,425,000元【計算式：
    （385萬元－100萬元）÷2＝1,425,000元】，合計2,425,000元
    。並聲明：㈠被告應給付原告2,425,000元，及自起訴狀繕本
    送達翌日起至清償日止，按週年利率百分之5計算之利息。㈡
    願供擔保，請准宣告假執行。　　
二、被告則以：兩造雖有於106年1月21日簽立系爭生活公約，然
    當時係因兩造婚姻已有不睦，被告迫於無奈始簽立，該公約
    未曾確實執行，兩造亦無遵守系爭生活公約之真意；且兩造
    於107年9月5日裁判離婚，現非婚姻關係存續中，應認系爭
    生活公約已失其效力，原告自不得依照系爭生活公約為請求
    。實則，係因被告婚後即辭掉原本工作，與原告一起經營上
    典眼鏡行，辛苦為家庭付出且從未支薪，兩造始口頭約定系
    爭房地購入後登記在被告名下，黃照輝、曾秀屏則無償贈與
    兩造100萬元作為兩造購買系爭房地之部分資金，並非原告
    所稱之借貸；縱使認為係借貸，原告亦曾向兩造之共同友人
    張序輔（英文名字Matt）稱其已將100萬元還給黃照輝、曾
    秀屏，自不得再請求被告清償等語，資為抗辯。並聲明：㈠
    原告之訴及其假執行之聲請均駁回。㈡如受不利判決，願供
    擔保請准宣告免為假執行。
三、兩造不爭執之事項為（本院卷第357頁）：
　㈠兩造原為配偶關係，於90年9月30日結婚，婚姻關係存續中，
    曾共同經營上典眼鏡行。107年9月5日經本院以107年度婚字
    第78號判決離婚確定，並於同年月13日登記完畢。
　㈡兩造於102年3月30日，向他人購買系爭房地，買賣價金280萬
    元，其中原告出資150萬元，被告出資30萬元，原告父母黃
    照輝、曾秀屏出資100萬元，並於102年4月18日將該100萬元
    轉帳至原告京城銀行善化分行帳戶內（至於出資理由究為借
    貸或無償贈與，兩造間有爭執）。
　㈢系爭房地購入後即登記在被告名下。
　㈣兩造於106年1月21日簽立系爭生活公約，見證人為兩造未成
    年子女黃○寧（98年5月生），其中第14條約定「東安路房子
    若賣出，先還公婆一百萬，剩餘的錢一人一半」。
　㈤被告將系爭房地於109年4月17日以385萬元出售予張君雀，並
    辦理移轉登記完畢。
　㈥黃照輝、曾秀屏於109年10月20日簽立債權讓與同意書（本院
    卷第31頁），將前開第㈡項之100萬元債權讓與原告。
　㈦原告曾對被告提起剩餘財產分配訴訟，經本院家事庭以109年
    度家財訴字第9號受理，嗣經原告撤回而終結。
　㈧被告另對原告提起給付扶養費事件，現經本院家事庭以110年
    度司家非調字第638號審理中。
四、得心證之理由：
　㈠系爭生活公約成立且有效：
　⒈兩造於106年1月21日在兩造未成年子女黃○寧見證下簽立系爭
    生活公約，有該公約附卷可稽（本院卷第23至24頁），且為
    兩造所不爭執（不爭執事項㈣），堪以認定。被告雖答辯稱
    當時係因兩造婚姻關係不睦，被告迫於無奈始簽立，該公約
    未曾確實執行，兩造亦無遵守系爭生活公約之真意云云；惟
    被告既未舉證證明兩造簽立系爭生活公約為通謀虛偽意思表
    示，故該意思表示無效；或被告係在被詐欺、脅迫等意思表
    示有瑕疵、得撤銷之情況下，始簽立該公約，則不論兩造簽
    立系爭生活公約之動機為何，或簽立後有無確實依照公約內
    容履行，均應認系爭生活公約成立且有效。
　⒉被告另答辯稱縱認系爭生活公約成立且有效，然兩造已於107
    年9月5日裁判離婚，現非婚姻關係存續中，應認系爭生活工
    活已失其效力云云；然核該公約之內容係關於兩造間生活費
    用（如家用、水電費、勞健保費、網路費、壽險、儲蓄險、
    行動電話費用、小孩保險費用、紅包錢、原告購買重機費用
    等）、財產（如中山東路房租、東安路房租、原告股票、店
    收入等）之使用分配，及兩造共同經營上典眼鏡行之薪水及
    工作分配，且該公約內容並未訂有期限，或將兩造婚姻關係
    之存滅作為該公約效力之解除條件；再觀之系爭生活公約各
    條約定，均係生活開銷之負擔、店內營收或其他財產之分配
    約定，本不以婚姻關係存在為前提，縱使兩造離婚，只要仍
    共同經營眼鏡行，未約定小孩扶養費，或未出售系爭房地前
    ，則系爭生活公約相關約定條款自仍應認有其效力。此外，
    被告復未舉證證明兩造曾合意終止系爭生活公約，則其徒以
    兩造婚姻關係已不存在，抗辯系爭生活公約失其效力，顯難
    憑採。
　⒊綜上，應認系爭生活公約成立且有效。
　㈡原告依系爭生活公約第14條所生之第三人利益契約，及債權
    讓與之法律關係，請求被告給付100萬元，為有理由：
　⒈按以契約訂定向第三人為給付者，要約人得請求債務人向第
    三人為給付，其第三人對於債務人，亦有直接請求給付之權
    ，民法第269條第1項定有明文。查系爭生活公約第14條約定
    「東安路房子若賣出，先還公婆一百萬，剩餘的錢一人一半
    」，為兩造所不爭執（不爭執事項㈣）。核上開約定係兩造
    以契約訂定如系爭房地賣出此一條件成就，其等應向黃照輝
    、曾秀屏為給付100萬元之約定，屬民法第269條第1項規定
    之利益第三人契約，則黃照輝、曾秀屏對於債務人即兩造依
    法有直接請求給付之權。而被告已於109年4月17日將系爭房
    地以385萬元出售予張君雀，並辦理移轉登記完畢（不爭執
    事項㈤），應認上開利益第三人契約所約定之條件已成就，
    黃照輝、曾秀屏得依系爭生活公約第14條之約定，請求兩造
    給付100萬元。
　⒉次查，兩造既於系爭生活公約第14條約定，上開100萬元之債
    務係以系爭房地出售所得中之100萬元支付，而該出售所得
    金額既全數由被告取得，則被告自應依系爭生活公約第14條
    約定，負給付黃照輝、曾秀屏100萬元之義務。
　⒊被告雖抗辯稱黃照輝、曾秀屏係無償贈與兩造100萬元作為兩
    造購買系爭房地之部分資金；且原告曾向兩造之共同友人張
    序輔（英文名字Matt）稱其已將100萬元還給黃照輝、曾秀
    屏，自不得再請求被告清償云云；然此為原告所否認，被告
    復未能舉證證明黃照輝、曾秀屏係無償贈與兩造100萬元，
    為兩造購買系爭房地之部分資金乙事；又果該100萬元係黃
    照輝、曾秀屏無償贈與兩造者，兩造應毋須於106年1月21日
    簽立系爭生活公約時，特別在其中第14條約定「東安路房子
    若賣出，先還公婆一百萬，剩餘的錢一人一半」等文字，可
    見被告抗辯該100萬元係黃照輝、曾秀屏無償贈與兩造乙節
    ，實難採信。再觀諸被告提出原告與名為Matt之人間LINE對
    話紀錄，其中固有「我今天已經把100萬還我爸，她也要不
    到了」之文字（本院卷第289頁），然核該對話之前後文，
    未能得出此對話中之100萬元即黃照輝、曾秀屏出資供兩造
    購買系爭房地之100萬元，是被告抗辯稱100萬元已清償乙節
    ，亦難憑採。
　⒋末按債權人得將債權讓與於第三人；債權之讓與，非經讓與
    人或受讓人通知債務人，對於債務人不生效力。但法律另有
    規定者，不在此限。受讓人將讓與人所立之讓與字據提示於
    債務人者，與通知有同一之效力，民法第294條第1項本文、
    第297條分別定有明文。查黃照輝、曾秀屏於109年10月20日
    簽立債權讓與同意書，約定黃照輝、曾秀屏將其等依系爭生
    活公約第14條之約定得請求兩造給付之100萬元債權，全部
    讓與原告等情，有債權讓與同意書在卷可參（本院卷第31、
    351頁），並為兩造所不爭執（不爭執事項㈥）。依該債權讓
    與同意書之記載，黃照輝、曾秀屏同意將100萬元債權全部
    讓與原告，而被告於收受本件起訴狀繕本時，已發生債權讓
    與通知之效力。原告既自黃照輝、曾秀屏處受讓對於被告之
    100萬元債權，則原告依系爭生活公約第14條所生之第三人
    利益契約暨債權讓與之法律關係，請求被告給付100萬元，
    即有理由，應予准許。
　㈢原告依系爭生活公約第14條約定，請求被告給付1,425,000元
    ，為有理由：
　　查系爭生活公約為成立且有效，復不因兩造婚姻關係不存在
    而失效等情，均經認定如前，則原告依第14條約定，請求被
    告給付系爭房地出售價款扣除100萬元後剩餘金額之一半即1
    ,425,000元【計算式：（385萬元－100萬元）÷2＝1,425,000
    元】，即有理由，應予准許。
五、綜上所述，原告依系爭生活公約第14條所生之第三人利益契
    約暨債權讓與之法律關係，請求被告給付100萬元；及依系
    爭生活公約第14條約定，請求被告給付1,425,000元，合計2
    ,425,000元，及自起訴狀繕本送達翌日即110年11月6日（本
    院卷第55頁）起至清償日止，按週年利率百分之5計算之利
    息，為有理由，應予准許。又原告就上開100萬元部分之請
    求，係以單一之聲明，同時主張依兩造與黃照輝、曾秀屏間
    之消費借貸契約暨債權讓與，或系爭生活公約第14條所生之
    第三人利益契約暨債權讓與之法律關係，請求本院就該訴訟
    標的擇一為其勝訴之判決，性質上為客觀訴之合併中之選擇
    合併，本院就此部分既認依系爭生活公約所生之第三人利益
    契約暨債權讓與之法律關係之請求為有理由，而為原告勝訴
    之判決，則其另主張之消費借貸暨債權讓與之請求權，即無
    再予審究之必要，附此敘明。
六、本件訴訟費用為原告支出之第一審裁判費25,057元，依法應
    由敗訴之被告負擔，爰依民事訴訟法第78條、第87條第1項
    規定，依職權確定本件訴訟費用額之負擔如主文第2項所示
    。
七、兩造均陳明願供擔保，請求宣告假執行及免為假執行，核與
    民事訴訟法第390條第2項、第392條第2項之規定並無不合，
    茲分別酌定相當擔保金額予以准許。
八、本件為判決基礎之事證已臻明確，兩造其餘之攻擊防禦方法
    及訴訟資料，經本院斟酌後，認均與判決結果不生影響，爰
　　不一一論駁，併此敘明。
九、訴訟費用負擔之依據：民事訴訟法第78條。
中　　華　　民　　國　　111 　年　　5 　　月　　31　　日
                    民事第四庭  審判長法  官  張家瑛
　　　　　　　　　
　　　　　　　　　                    法  官  陳郁婷
　　　　　　　　　
　　　　　　　　　                    法  官  陳䊹伊
以上正本係照原本作成。
如不服本判決，應於判決送達後20日內向本院提出上訴狀並表明
上訴理由（須附繕本）。如委任律師提起上訴者，應一併繳納上
訴審裁判費。
中　　華　　民　　國　　111 　年　　6 　　月　　1 　　日
                                      書記官  王美韻